【裁判字號】    98,訴,2581
【裁判日期】    980930
【裁判案由】    毒品危害防制條例
【裁判全文】
臺灣臺中地方法院刑事判決              98年度訴字第2581號
公  訴  人  臺灣臺中地方法院檢察署檢察官
被      告  甲○○
上列被告因違反毒品危害防制條例案件，經檢察官提起公訴（
98年度毒偵字第2320號），本院依簡式審判程序判決如下：
    主  文
甲○○施用第一級毒品，累犯，處有期徒刑捌月。
    犯罪事實
一、甲○○前於民國95年間，因竊盜案件，經本院以95年度易字
    第3577號，判處有期徒刑8 月確定；又於同年間，因竊盜案
    件，經本院以95年度易字第3721號，判處有期徒刑10月確定
    ；另於同年間，因施用第一級毒品案件，經本院以96年度訴
    字第324 號，判處有期徒刑1 年4 月確定，前開3 罪定應執
    行有期徒刑2 年7 月確定，嗣後經分別減刑為有期徒刑4 月
    、5 月及8 月，並定應執行有期徒刑1 年4 月確定，入監執
    行後，於97年5 月23日縮短刑期假釋付保護管束出監，且於
    97年6 月14日保護管束期滿未經撤銷，以已執行完畢論。其
    另於87年間，因施用毒品案件，經本院以88年度毒聲字第36
    15號裁定送觀察勒戒後，認有繼續施用毒品之傾向，再經本
    院以88年度毒聲字第4029號裁定，令入戒治處所施以強制戒
    治，嗣後因成效經評定合格，於檢察官聲請後，再經本院裁
    定停止戒治付保護管束，惟嗣後復遭撤銷保護管束令入戒治
    處所施以強制戒治，而於90年1 月22日執行完畢釋放。其復
    於前揭強制戒治執行完畢釋放後5 年內之91年間，再因施用
    毒品案件，經本院以91年度訴字第2964號，判處有期徒刑 1
    年2 月確定後，仍不知悔改，復基於施用第一級毒品海洛因
    之犯意，於98年3 月20日某時，在其當時位於臺中縣新社鄉
    ○○村○○街196 巷11號住處內，以將海洛因摻水置入其所
    有針筒內注射之方式（該針筒業已丟棄），施用第一級毒品
    海洛因1 次。嗣於98年3 月21日，經警前往甲○○之友人劉
    晟譯住處搜索，逢甲○○前往找尋友人劉晟譯，甲○○雖否
    認有於前揭時、地施用海洛因，然同意接受採尿，送驗後結
    果呈嗎啡陽性反應，而查知上情。
二、案經臺中市警察局第四分局報告臺中地方法院檢察署檢察官
    偵查起訴。
    理  由
一、被告甲○○於本院準備程序中，就上揭犯罪事實均為有罪之
    陳述，且所犯係死刑、無期徒刑、最輕本刑為3 年以上有期
    徒刑以外之罪，經本院合議庭依刑事訴訟法第273 條之1第1
    項之規定，裁定由受命法官1 人獨任進行簡式審判程序，先
    予敘明。
二、按毒品危害防制條例於92年7 月9 日修正公布，自93年1 月
    9 日施行，其中第20條、第23條將施用毒品之刑事處遇程序
    ，區分為「初犯」及「5 年內再犯」、「5 年後再犯」。依
    其立法理由之說明：「初犯」，經觀察勒戒或強制戒治後，
    應為不起訴處分或不付審理之裁定；經觀察勒戒或強制戒治
    執行完畢釋放後，「5 年內再犯」者，因其再犯率甚高，原
    實施之觀察勒戒及強制戒治既已無法收其實效，爰依法追訴
    或裁定交付審理。至於經觀察勒戒或強制戒治執行完畢釋放
    後，「5 年後再犯」者，前所實施之觀察勒戒或強制戒治已
    足以遮斷其施用毒品之毒癮，為期自新及協助其斷除毒癮，
    仍適用「初犯」規定，先經觀察勒戒或強制戒治之程序。從
    而依修正後之規定，僅限於「初犯」及「5 年後再犯」二種
    情形，始應先經觀察勒戒或強制戒治程序。倘被告於5 年內
    已再犯，經依法追訴處罰，縱其第3 次（或第3 次以上）再
    度施用毒品之時間，在初犯經觀察勒戒或強制戒治執行完畢
    釋放5 年以後，已不合於「5 年後再犯」之規定，且因已於
    「5 年內再犯」，顯見其再犯率甚高，原實施觀察、勒戒或
    強制戒治，已無法收其實效，即應依該條例第10條處罰（最
    高法院95年度第7 次刑事庭會議決議第2 點參照）。查本件
    被告87年間，因施用毒品案件，經本院裁定令入戒治處所施
    以強制戒治，並於90年1 月22日執行完畢釋放。其復於前揭
    強制戒治執行完畢釋放後5 年內之91年間，再因施用毒品案
    件，經本院以91年度訴字第2964號，判處有期徒刑1 年2 月
    確定後等情，有臺灣高等法院被告前案紀錄表在卷可憑，而
    被告本案上開施用第一級毒品海洛因之犯行，雖係在前次強
    制戒治執行完畢5 年後所犯，惟被告於上開強制戒治執行完
    畢5 年內，曾再犯施用毒品之罪經法院宣示判決並確定，已
    詳述如前，顯見其並非於強制戒治執行完畢後5 年內均無任
    何施用毒品之犯行，且其既已於強制戒治執行完畢5 年內再
    犯施用毒品之罪，已符合毒品危害防制條第23條第2 項所定
    之追訴要件，揆諸前開毒品危害防制條例條文及說明，被告
    所為本件施用第一級毒品之犯行，即無「初犯」規定之適用
    ，自毋須再重新施予觀察、勒戒或強制戒制之處遇程序，而
    應直接訴追處罰。
三、上揭犯罪事實，業據被告於偵訊及本院審理時坦承不諱，且
    其於98年3 月21日為警採集之尿液，經送檢驗結果，呈嗎啡
    陽性反應，此有臺中市警察局第四分局委託鑑驗尿液代號與
    真實姓名對照表、中山醫學大學附設醫院檢驗科藥物檢測中
    心98年4 月2 日尿液檢驗報告各1 紙在卷可稽（見警卷第 5
    頁、第4 頁）足認被告之自白應與事實相符，堪以採信。本
    件事證明確，被告犯行洵堪認定，應依法論科。
四、核被告所為，係犯毒品危害防制條例第10條第1 項之施用第
    一級毒品罪。被告持有第一級毒品進而施用，其持有第一級
    毒品之低度行為，應為其施用第一級毒品之高度行為吸收，
    不另論罪。又被告於95年間，因竊盜案件，經本院以95年度
    易字第3577號，判處有期徒刑8 月確定；又於同年間，因竊
    盜案件，經本院以95年度易字第3721號，判處有期徒刑10月
    確定；另於同年間，因施用第一級毒品案件，經本院以96年
    度訴字第324 號，判處有期徒刑1 年4 月確定，前開3 罪定
    應執行有期徒刑2 年7 月確定，嗣後經分別減刑為有期徒刑
    4 月、5 月及8 月，並定應執行有期徒刑1 年4 月確定，入
    監執行後，於97年5 月23日縮短刑期假釋付保護管束出監，
    且於97年6 月14日保護管束期滿未經撤銷，以已執行完畢論
    等情，有臺灣高等法院被告前案紀錄表在卷可參，其受有期
    徒刑之執行完畢後，5 年以內故意再犯本件有期徒刑以上之
    罪，為累犯，應依刑法第47條第1 項之規定加重其刑。爰審
    酌被告曾因施用毒品經送觀察、勒戒及強制戒治，仍未知警
    惕，再犯本案之罪，足見其雖經觀察、勒戒、強制戒治等治
    療程序，仍未徹底戒除惡習遠離毒害，顯未能善體國家設置
    觀察、勒戒及戒治機構機構，協助毒品施用者戒除毒害之良
    法美意，惟念及施用毒品本質上係戕害自身健康之行為，尚
    未嚴重破壞社會秩序或侵害他人權益，暨其犯罪之動機、目
    的、所生危害及犯罪後坦承犯行，犯後態度良好，及現行法
    規已刪除連續犯規定，被告各次犯罪應分別審酌犯罪情節量
    處等一切情狀，核情量處如主文所示之刑，以示懲儆。至被
    告持以施用海洛因所用之注射針筒1 支，被告雖坦承為其所
    有，惟被告復陳稱該注射針筒業已滅失，且該針筒復未扣案
    ，尚乏證據足資證明該針筒尚未滅失，為免執行困難，本院
    自不為沒收之諭知，併此敘明。
據上論斷，應依刑事訴訟法第273 條之1 第1 項、第299 條第 1
項前段，毒品危害防制條例第10條第1 項，刑法第11條前段、第
47條第1 項，判決如主文。
本案經檢察官胡宗鳴到庭執行職務。
中    華    民    國    98    年    9     月    30    日
                  刑事第十庭  法  官  簡婉倫
以上正本證明與原本無異。
如不服本判決應於收受送達後10日內向本院提出上訴書狀，並應
敘述具體理由；其未敘述上訴理由者，應於上訴期間屆滿後20日
內向本院補提理由書 (均須按他造當事人之人數附繕本)「切勿
逕送上級法院」。
                              書記官  劉易柔
中    華    民    國    98    年    9     月    30    日
附錄本案論罪科刑法條全文：
毒品危害防制條例第10條
施用第一級毒品者，處 6 月以上 5 年以下有期徒刑。
施用第二級毒品者，處 3 年以下有期徒刑。


司法院資訊處製作；財團法人民間司法改革基金會備份。
